【裁判字號】    97,聲,911
【裁判日期】    970317
【裁判案由】    聲請回復原狀
【裁判全文】
臺灣板橋地方法院刑事裁定               97年度聲字第911號
聲  請  人
即  被  告  甲○○
上列聲請人即被告因違反毒品危害防制條例案件，不服本院96年
12月31日第一審判決（96年度訴字第1267號），於逾上訴期間後
聲請回復原狀，並補行上訴，本院裁定如下：
    主  文
聲請及上訴均駁回。
    理  由
一、聲請意旨略以：聲請人即被告因妻子於民國96年12月8 日產
    子未久，母體虛弱，故隨侍於社子娘家，本案判決書係由家
    父代收，因家父年邁兼智識不足，當聲請人接獲判決書時觀
    判決書之公文封亦無郵戳可辨別送達之明確日期；另聲請人
    於97年1 月29日上午始交保出監，在押期間亦符合不可違抗
    之情事，爰依刑事訴訟法第67條之規定提出聲請回復原狀，
    重新提起上訴云云。
二、按非因過失，遲誤上訴、抗告或聲請再審之期間或聲請撤銷
    或變更審判長、受命法官、受託法官裁定或檢察官命令之期
    間者，於其原因消滅後5 日內，得聲請回復原狀。許用代理
    人之案件，代理人之過失，視為本人之過失，刑事訴訟法第
    67條定有明文。是聲請回復原狀，係以非因當事人或代理人
    之過失，遲誤上訴、抗告或聲請再審之期間者為限；又刑事
    訴訟關於文書之送達，除刑事訴訟法第6 章有特別規定外，
    準用民事訴訟法之規定，刑事訴訟法第62條亦規定甚明。次
    依民事訴訟法第164 條規定，送達於住居所、事務所或營業
    所不獲會晤應受送達人者，得將文書付與有辨別事理能力之
    同居人或受僱人。是倘文書已付與此種有辨別事理能力之同
    居人或受僱人，其簽收訴訟文書之效力，應與送達本人收受
    相同，至該同居人或受僱人已否轉交，何時轉交，則均非所
    問（最高法院84年度台抗字第258 號裁定意旨參照）。
三、經查：
(一)本件聲請人因違反毒品危害防制條例案件，經本院於96年12
    月31日以96年度訴字第1267號判決判處應執行有期徒刑2 年
    ，此有上開刑事判決乙份在卷可按。
(二)其次，聲請人自87年4 月4 日即設籍於臺北縣八里鄉○○路
    ○ 段178 號2 樓，此有個人基本資料查詢結果乙紙附卷可稽
    （詳本院96年度訴字第1267號刑事卷宗第20頁），而其於本
    院96年12月18日上開毒品危害防制條例案件訊問及審理時，
    陳明上址及臺北縣中和市○○路455 號3 樓為其居住之處所
    ，有該案準備程序筆錄及審判筆錄在卷可佐，堪認上開二處
    為聲請人之住居所無訛，是關於訴訟文書之送達，自應向聲
    請人所陳明之上開臺北縣八里鄉○○路○ 段178 號2 樓及臺
    北縣中和市○○路455 號3 樓之住居所送達，要屬當然。
(三)又上開96年度訴字第1267號違反毒品危害防制條例案件刑事
    判決正本係於97年1 月16日以雙掛號郵寄至前述聲請人之戶
    籍地址，雖職司送達之郵務人員未能會晤聲請人本人，惟已
    將該判決正本交由同住該址之聲請人之父以聲請人之同居人
    名義簽收，此有本院送達證書乙份附於上開刑事卷宗可查，
    且聲請人之父乃年滿20歲以上之成年人，自屬具有辨別事理
    能力之人，是上開判決正本既已交由聲請人之父即其同居人
    收受，揆諸前揭說明，聲請人之父簽收該等訴訟文書之效力
    ，自與送達聲請人本人相同，從而，本院上開刑事判決應於
    聲請人之父收受上開判決正本之日即97年1 月16日發生送達
    之效力，該刑事判決合法送達之效力亦不因聲請人本人是否
    實際接獲刑事判決或是否於其另設於臺北縣中和市○○路45
    5 號3 樓之其他居所收受送達而有所異。
(四)至聲請人雖以其係因在妻子娘家照顧甫生產之妻子而遲誤上
    訴期間，然聲請人業於上開刑事案件96年12月18日審理期日
    在庭應訊，本院亦當庭諭知該案辯論終結，並定於96年12月
    31日下午5 時宣判，聲請人並於96年12月18日以新臺幣3 萬
    元具保停止羈押，此有上開審判筆錄及臺灣高等法院被告在
    監在押全國紀錄表各乙份附卷可按（詳96年度訴字第1267號
    卷），是聲請人辯稱：伊係於97年1 月29日交保後出監乙節
    ，顯屬不實。而聲請人既於96年12月18日交保後即至妻子娘
    家照顧甫生產之妻子，惟遍觀刑事卷宗，聲請人並未向本院
    陳明其居所地址，且其明知本案係於96年12月31日宣判，竟
    疏未向家人查詢判決送達情形，從而，縱其因照顧妻子之故
    而未返回住所，致逾期未提起上訴，顯屬因其個人過失而遲
    誤上訴期間，與刑事訴訟法第67條所定回復原狀之要件尚有
    未合。
(五)綜上所述，本件聲請人所為回復原狀之聲請，為無理由，應
    予駁回，已如上述，其補行之上訴乃失所附麗，應認其已逾
    10日之上訴期間，不合法律上之程式，應併予駁回。
四、依刑事訴訟法第69條第1項前段、第362條前段，裁定如主文
    。
中    華    民    國    97    年    3     月    17    日
                  刑事第十七庭    法  官  鄭燕璘
以上正本證明與原本無異
如不服本裁定應於送達後5日內向本院提出抗告狀
中    華    民    國    97    年    3     月    17    日
                                  書記官  陳筱惠


司法院資訊處製作；財團法人民間司法改革基金會備份。
